【裁判字號】    92,再易,42
【裁判日期】    920827
【裁判案由】    再審之訴
【裁判全文】
臺灣臺北地方法院民事判決                          九十二年度再易字第四二號
    再審原告    甲○○
    訴訟代理人  曾明魁
    再審被告    長榮航空股份有限公司
    法定代理人  張國政
    訴訟代理人  楊佳馨
右當事人間再審之訴事件，再審原告對於中華民國九十二年四月十六日本院九十一年
度勞簡上字第一六號第二審確定判決提起再審之訴，本院判決如左：
      主      文                                                                                                                                               N
再審之訴駁回。
再審訴訟費用由再審原告負擔。
      事      實                                                                                                                                               N
甲、再審原告方面：
    本件未進行言詞辯論，據再審原告提出之再審起訴狀，其聲明、陳述如下：
一、聲明：
 （一）原確定判決不利再審原告部分廢棄。
 （二）右廢棄部分，再審被告在第一審之訴及假執行之聲請均駁回。
二、陳述：
 （一）兩造間之聘僱合約依勞動基準法第九條第一項規定，應為不定期之契約，其
       約定再審原告工作期間三年至八十七年二月五日止，違反法律強制規定，應
       屬無效，原確定判決竟據以認定再審原告未任滿三年即行離職違反聘僱合約
       定應給付違約金，與臺灣高等法院八十七年上字第一六○八號判決意旨有違
       ，且本件應適用通常訴訟程序，而行簡易訴訟程序，其適用法規顯有錯誤。
乙、再審被告方面：
    本件未行言詞辯論，並無再審被告之何聲明及陳述可供記載。
     理      由                                                                                                                                               N
一、按確定判決適用法規顯有錯誤者，得以再審之訴對於確定判決聲明不符。又再審
    之訴顯無理由者，得不經言詞辯論，以判決駁回之。民事訴訟法第四百九十六條
    第一項第一款、第五百零二條第二項，分別定有明文。
二、本件再審原告對於原確定判決，認有民事訴訟法第四百九十六條第一項第一款適
    用法規顯有錯與之情形，提起再審之訴，其所持理由係以：兩造間之聘僱合約依
    勞動基準法第九條第一項規定，應為不定期之契約，其約定再審原告工作期間三
    年至八十七年二月五日止，違反法律強制規定，應屬無效，原確定判決竟據以認
    定再審原告未任滿三年即行離職違反聘僱合約定應給付違約金，與臺灣高等法院
    八十七年上字第一六○八號判決意旨有違，且本件應適用通常訴訟程序而行簡易
    訴訟程序，顯有違誤等語，指摘原確定判決適用法規顯有錯誤。
三、按民事訴訟法第四百九十六條第一項第一款所謂適用法規顯有錯誤者，係指確定
    裁判所適用之法規顯然不合於法律規定，或與司法院現尚有效及大法官會議之解
    釋，或最高法院尚有效之判例顯然違背者而言，不包括認定事實錯誤、漏未審酌
    證據、取捨證據失當及裁判不備理由之情形在內（最高法院六十年台再字第一七
    ○號判例、六十三年台上字第八八○號判例、七十一年台再字第一四三號判決、
    七十一年台再字第二○九號判決意旨參照）。是所謂適用法規顯有錯誤之情形，
    並不包括原確定判決與高等法院判決認定不同之情形，至為明確。本件再審原告
    受雇於再審被告公司擔任機場運務員，從事有繼續性工作，依勞動基準法第九條
    第一項規定，應為不定期之契約，兩造間聘僱合約關於任職期間三年之約定，固
    因違反勞動基準法第九條之強制規定而無效，惟按法律行為之一部無效者，全部
    皆為無效，但除去該部分亦可成立者，則其他部分，仍為有效，民法第一百十一
    條定有明文。而企業為求人事穩定，業務推展順利，避免因員工流動過於頻繁，
    而需必不斷招攬及訓練新員工，致增加額外之費用及時間成本，而約定新進人員
    若於服務未滿三年即離職者應賠付違約金，既經員工同意，核與憲法保障人民工
    作權之精神亦不違背，與強制規定，或公共秩序亦無違背，自仍有效。再審原告
    既未任滿三年即行離職，則原確定判決認再審原告依約應給付違約金，並無違誤
    ，再審原告以之主張原確定判決有適用法規顯有錯誤之再審理由，並無足取。又
    按關於財產權之訴訟，其標的之金額或價額在新臺幣五十萬元以下者，適用民事
    訴訟法第二編第三章所定之簡易程序，民事訴訟法第四百二十七條第一項定有明
    文。本件再審被告起訴請求再審被告給付違約金新臺幣十三萬零九百零七元，其
    訴訟標的金額在新臺幣五十萬元以下，依上開規定，即應適用簡易訴訟程序，再
    審原告以本件應適用通常訴訟程序，主張原確定有適用法規錯誤之違法，亦非可
    取。
四、從而，再審原告提起本件再審之訴顯無理由，爰不經言詞辯論，逕以判決駁回之
    。
五、結論：本件再審之訴顯無理由，依民事訴訟法第五百零二條第二項、第七十八條
    ，判決如主文。
中      華      民      國    九十二    年      八      月    二十七    日
                           勞工法庭審判長法      官   張靜女
                                         法      官   李慈惠
                                         法      官   李維心
右為正本係照原本作成
本判決不得上訴
中      華      民      國    九十二    年      八      月    二十七    日
                                         法院書記官   林桂玉


司法院資訊處製作；財團法人民間司法改革基金會備份。
